【裁判字號】    99,訴,1475
【裁判日期】    991018
【裁判案由】    毒品危害防制條例
【裁判全文】
臺灣臺北地方法院刑事判決              99年度訴字第1475號
公  訴  人  臺灣臺北地方法院檢察署檢察官
被      告  甲○○
上列被告因毒品危害防制條例案件，經檢察官提起公訴（99年度
毒偵字第2957號），於本院準備程序進行中，被告先就被訴事實
為有罪之陳述，經本院告以簡式審判之要旨，經當事人同意，合
議庭裁定由受命法官獨任進行簡式審判程序，判決如下：
    主  文
甲○○施用第一級毒品，累犯，處有期徒刑壹年。扣案注射針筒
支及食鹽水壹瓶均沒收。
    事  實
一、甲○○曾因施用毒品案件，經本院93年度毒聲字第468 號裁
    定送觀察、勒戒，嗣因認無繼續施用毒品之傾向，經臺灣臺
    北地方法院檢察署檢察官93年度毒偵字第1183號處分不起訴
    在案，於民國93年7 月20日執行完畢釋放出所。又因施用第
    一級毒品案件，經本院94年度訴字第505 號刑事判決判處有
    期徒刑8 月確定，因施用第二級毒品案件，經本院94年度易
    字第733 號刑事判決判處有期徒刑3 月確定，嗣經本院97年
    度聲字第1486號裁定此2 罪應合併執行有期徒刑10月，甲○
    ○於94年12月29日入監服刑，至95年9 月30日縮刑期滿執行
    完畢（不構成累犯）。再因竊盜案件，經本院96年度易字第
    635 號刑事判決判處有期徒刑3 月確定；本院96年度易緝字
    第144 號刑事判決判處有期徒刑3 月減為有期徒刑1 月又15
    日、共4 罪各處有期徒刑3 月各減為有期徒刑1 月又15日、
    5 罪應合併執行有期徒刑6 月確定；另因施用第一級毒品、
    第二級毒品案件，經本院96年度訴字第777 號刑事判決分別
    判處有期徒刑10月、5 月、應執行有期徒刑1 年2 月確定；
    前揭3 案，先經本院96年度聲減字第2641號裁定減刑後，再
    經本院97年度聲字第519 號裁定應執行有期徒刑1 年。另因
    竊盜案件，經臺灣板橋地方法院96年度易字第3533號刑事判
    決判處有期徒刑4 月確定；因施用第一級毒品案件，經本院
    97年度訴字第472 號刑事判決判處有期徒刑1 年確定；因竊
    盜案件，經臺灣板橋地方法院97年度易字第1354號刑事判決
    判處有期徒刑3 月確定；前揭3 案，經臺灣板橋地方法院97
    年度聲字第5398號裁定應執行有期徒刑1 年7 月。復因竊盜
    案件，經臺灣板橋地方法院97年度易字第1354號刑事判決判
    處有期徒刑3 月確定。甲○○於96年11月16日入監接續執行
    前揭各罪，至99年1 月11日縮短刑期假釋出監，假釋期間付
    保護管束，甫於99年4 月10日保護管束期滿，視為執行完畢
    （構成累犯）。
二、詎甲○○仍未戒除毒癮，復基於施用第一級毒品海洛因之犯
    意，於99年7 月1 日下午3 時許，在臺北縣三重市某處不詳
    公寓樓梯間，將海洛因粉末摻入食鹽水，以針筒注射靜脈方
    式，施用第一級毒品海洛因1 次。嗣經於同日中午12時許，
    在臺北縣三重市○○路14巷6 號前，盤查甲○○騎乘之車牌
    號碼668-ERX 號重型機車、其兄陳福家、其弟陳禹全共乘之
    車牌號碼A3E-630 號重型機車時，在甲○○機車上扣得注射
    針筒3 支及食鹽水1 瓶，因而查悉上情。
三、案經臺北市政府中正第一局移請臺灣板橋地方法院檢察署檢
    察官呈請臺灣高等法院檢察署令轉臺灣臺北地方法院檢察署
    檢察官偵查起訴，於本院準備程序進行中，甲○○先就被訴
    事實為有罪之陳述，經合議庭裁定由受命法官獨任進行簡式
    審判程序。
    理  由
一、認定事實所憑之證據及理由：
  (一)前開犯罪事實，業據被告甲○○於警詢時及本院審理中坦承
    不諱（見板檢99年度毒偵字第5488號卷第11至12頁、本院卷
    第47頁反面、第49頁），被告為警查獲後所採集之尿液，經
    以氣相層析質譜儀檢驗結果，確呈嗎啡陽性反應，此有臺灣
    尖端先進生技醫藥股份有限公司濫用藥物檢驗報告1 份附卷
    可稽（見板檢99年度毒偵字第5488號卷第78頁），亦有被告
    所有之注射針筒3 支及食鹽水1 瓶扣案可資佐證（見板檢99
    年度毒偵字第5488號卷第29至32頁）。按海洛因經注射入人
    體後，約80％於24小時內自尿液中排出，尿液中能否驗出嗎
    啡陽性反應與其投與量、投與途徑、採尿時間、個人體質及
    檢驗方法之靈敏度有關，一般而言，人體代謝物嗎啡之平均
    可檢出時限約為26小時，業經行政院衛生署藥物食品檢驗局
    於81年9 月8 日以藥檢字第8114885 號函示明確，為本院職
    務上所已知之事實。據此足認本案被告確於為警採尿前之26
    小時內之某時（不含查獲後至採尿前之時間），有施用海洛
    因之犯行。綜上，堪認被告自白與事實相符，可以採信。
  (二)查被告曾因施用毒品案件，經本院93年度毒聲字第468 號裁
    定送觀察、勒戒，嗣因認無繼續施用毒品之傾向，經臺灣臺
    北地方法院檢察署檢察官93年度毒偵字第1183號處分不起訴
    在案，於93年7 月20日執行完畢釋放出所；此後，又因施用
    第一級毒品案件，經本院94年度訴字第505 號刑事判決判處
    有期徒刑8 月確定；因施用第二級毒品案件，經本院94年度
    易字第733 號刑事判決判處有期徒刑3 月確定；因施用第一
    級毒品、第二級毒品案件，經本院96年度訴字第777 號刑事
    判決分別判處有期徒刑10月、5 月、應執行有期徒刑1 年2
    月確定；再因施用第一級毒品案件，經本院97年度訴字第47
    2 號刑事判決判處有期徒刑1 年確定，且均執行完畢等情，
    有臺灣高等法院被告前案紀錄表附卷可參（見本院卷第4 至
    44頁）。按毒品危害防制條例於92年7 月9 日修正公布，自
    93年1 月9 日施行，其中第20條、第23條將施用毒品之刑事
    處遇程序，區分為「初犯」及「5 年內再犯」、「5 年後再
    犯」；依其立法理由之說明：「初犯」，經觀察、勒戒或強
    制戒治後，應為不起訴處分或不付審理之裁定；經觀察、勒
    戒或強制戒治執行完畢釋放後，「5 年內再犯」者，因其再
    犯率甚高，原實施之觀察、勒戒及強制戒治既已無法收其實
    效，爰依法追訴或裁定交付審理。至於經觀察、勒戒或強制
    戒治執行完畢釋放後，「5 年後再犯」者，前所實施之觀察
    、勒戒或強制戒治已足以遮斷其施用毒品之毒癮，為期自新
    及協助其斷除毒癮，仍適用「初犯」規定，先經觀察、勒戒
    或強制戒治之程序；從而依修正後之規定，僅限於「初犯」
    及「5 年後再犯」2 種情形，始應先經觀察、勒戒或強制戒
    治程序；倘被告於5 年內已再犯，經依法追訴處罰，縱其第
    3 次（或第3 次以上）再度施用毒品之時間，在初犯經觀察
    、勒戒或強制戒治執行完畢釋放5 年以後，已不合於「5 年
    後再犯」之規定，且因已於「5 年內再犯」，顯見其再犯率
    甚高，原實施觀察、勒戒或強制戒治，已無法收其實效，即
    應依該條例第10條處罰（最高法院95年度第7 次刑事庭會議
    、97年度第5 次刑事庭先後著有決議可資參照）。是縱本案
    被告於前次觀察、勒戒執行完畢釋放後5 年後始再犯本件施
    用毒品之罪，惟被告於5 年內屢犯施用毒品案件經法院判刑
    確定且執行完畢，揆諸前揭最高法院決議意旨，被告之再犯
    率甚高，原實施觀察、勒戒或強制戒治，已無法收其實效，
    故應逕依毒品危害防制條例第10條規定，科予刑罰處罰。
  (三)綜上，本案事證明確，被告於前揭時、地，施用第一級毒品
    之犯行，洵堪認定，應依法論罪科刑。
二、核被告所為，係犯毒品危害防制條例第10條第1 項施用第一
    級毒品罪。其持有第一級毒品之低度行為為施用毒品之高度
    行為所吸收，不另論罪。查被告曾因竊盜案件，經本院96年
    度易字第635 號刑事判決判處有期徒刑3 月確定；本院96年
    度易緝字第144 號刑事判決判處有期徒刑3 月減為有期徒刑
    1 月又15日、共4 罪各處有期徒刑3 月各減為有期徒刑1 月
    又15日、5 罪應合併執行有期徒刑6 月確定；另因施用第一
    級毒品、第二級毒品案件，經本院96年度訴字第777 號刑事
    判決分別判處有期徒刑10月、5 月、應執行有期徒刑1 年2
    月確定；前揭3 案，先經本院96年度聲減字第2641號裁定減
    刑後，再經本院97年度聲字第519 號裁定應執行有期徒刑1
    年；嗣因竊盜案件，經臺灣板橋地方法院96年度易字第3533
    號刑事判決判處有期徒刑4 月確定；因施用第一級毒品案件
    ，經本院97年度訴字第472 號刑事判決判處有期徒刑1 年確
    定；因竊盜案件，經臺灣板橋地方法院97年度易字第1354號
    刑事判決判處有期徒刑3 月確定；前揭3 案，經臺灣板橋地
    方法院97年度聲字第5398號裁定應執行有期徒刑1 年7 月。
    復因竊盜案件，經臺灣板橋地方法院97年度易字第1354號刑
    事判決判處有期徒刑3 月確定；被告於96年11月16日入監接
    續執行前揭各罪，至99年1 月11日縮短刑期假釋出監，假釋
    期間付保護管束，甫於99年4 月10日保護管束期滿，視為執
    行完畢等情，有臺灣高等法院被告前案紀錄表附卷足參（見
    本院卷第4 至44頁），是被告於前次徒刑之執行完畢後，5
    年以內故意再犯本件有期徒刑以上之罪，為累犯，應依法加
    重其刑。爰審酌：被告曾因施用毒品而觸法，經觀察、勒戒
    及多次徒刑執行完畢，竟仍不知悔悟，施用毒品非但戕害身
    心，亦可能因此危害社會秩序，惟念被告犯後坦承犯行，庭
    訊時態度良好，目前在臺北市立聯合醫院昆明院區參加美沙
    冬替代治療（見本院卷第50至51頁），已有悔意等一切情狀
    ，量處如主文所示之刑，以示懲儆。
三、末查，扣案注射針筒3 支及食鹽水1 瓶，為被告所有、供施
    用海洛因犯罪所用之物，業據被告供明在卷（見本院卷第47
    頁反面），爰依刑法第38條第1 項第2 款規定，併予宣告沒
    收之。
據上論斷，應依刑事訴訟法第273 條之1 第1 項、第299 條第1
項前段，毒品危害防制條例第10條第1 項，刑法第11條前段、第
47條第1 項、第38條第1 項第2 款，判決如主文。
本案經檢察官葉芳秀到庭執行職務。
中    華    民    國    99    年    10    月    18    日
                  刑事第六庭  法  官  林晏如
上正本與原本無異。
如不服本判決，應於判決送達後10日內，向本院提出上訴狀。
                              書記官  楊盈茹
中    華    民    國    99    年    10    月    19    日
附錄本案論罪科刑法條全文：
毒品危害防制條例第10條
施用第一級毒品者，處 6 月以上 5 年以下有期徒刑。
施用第二級毒品者，處3 年以下有期徒刑。

司法院資訊處製作；財團法人民間司法改革基金會備份。
